臺灣高等法院臺南分院刑事裁定
111年度聲再字第44號
聲  請  人  
即受判決人  黃于恭



上列聲請人因加重強盜案件，對於本院110年度上訴字第535號中
華民國110年10月29日確定判決（第一審案號：臺灣嘉義地方法
院109年度訴字第287號。起訴案號：臺灣嘉義地方檢察署109年
度偵字第4081號）聲請再審，本院裁定如下：
    主  文
再審之聲請駁回。
    理  由
一、聲請再審意旨略以：
　㈠本件乃聲請人於其犯罪未被發覺前，即以LINE電話聯絡員警
    吳俊緯，且詳實告知自己之犯罪事實，有LINE通話紀錄可證
    ，而後員警吳俊緯輔以調閱前、後門監視器畫面，且勾稽比
    對安全帽後，始確認聲請人之犯罪嫌疑，故聲請人應具備自
    首要件。而原確定判決未審酌員警吳俊緯於聲請人以LINE電
    話聯絡前，僅係「單純主觀懷疑」，而非「有確切之根據得
    合理之可能」，屬於認事用法未當。
　㈡證人即員警吳俊緯於民國110年10月12日本院審理時證稱：（
    你的意思是請被告母親及太太來看監視器畫面，確認後門出
    入的人為何人時，當時你就已經確認被告就是嫌疑犯？）還
    不敢很確定。（你剛剛說，你的意思，請被告母親及太太來
    看監視器畫面，確認後門出入的人為何人時，你當時就已經
    確認被告可能是嫌疑犯，你又說，你有被告的電話及LINE，
    當時為何沒有想到要主動打電話問被告？）依我個人辦案經
    驗，沒有確切的證據或方向時，我不會輕易聯絡嫌疑人，我
    一定要有確切證據、資訊掌握被告，我才會聯絡嫌疑犯等語
    。可知員警吳俊緯於聲請人致電自首坦承犯罪前，並無任何
    主動聯繫之作為，益徵其對於聲請人並未存有「確切之根據
    得合理之可疑」，而僅係憑藉工作經驗或蛛絲馬跡之「單純
    主觀懷疑」，故原確定判決徒以距離案發時間較遠，容任證
    人吳俊緯證述前後不一之瑕疵，而疏未詳查，足以動搖是否
    構成自首事實。
　㈢原確定判決未詳就聲請人是否構成自首為適法之判斷，多以
    證人吳俊緯對聲請人較不利之部分證述，即認本件不符合自
    首之要件，對聲請人科以過重之刑罰，認事用法未當，且原
    確定判決有認定事實不依證據之違誤。綜合審酌對聲請人有
    利之相關資料等新證據，應認具有動搖原確定判決之蓋然性
    而應開啟再審，爰依刑事訴訟法第420條第1項第6款規定聲
    請再審。
二、按刑事訴訟法第420條第1項第6款規定：「有罪判決確定後
    ，因發現新事實或新證據，單獨或與先前之證據綜合判斷，
    足認受有罪判決之人應受無罪、免訴、免刑或輕於原判決所
    認罪名之判決者，為受判決人之利益，得聲請再審。」
　　而所謂「輕於原判決所認罪名之判決」者，所稱「罪名」，
    與輕於原判決所宣告之「罪刑」有別，係指與原判決所認罪
    名比較，係相異且法定刑較輕之罪名而言。同一罪名之有無
    刑罰加減之原因，如自首、未遂犯、累犯等刑之加減，僅影
    響科刑範圍，但罪質不變，至於宣告刑之輕重，乃量刑問題
    ，均非屬前揭法條所指罪名範圍，自不得據為聲請再審之原
    因（最高法院108年度台抗字第1525號、106年度台抗字第12
    1號裁定意旨參照）。
三、經查：
  ㈠聲請人因加重強盜案件，前經本院於110年10月29日以110年
    度上訴字第535號判決上訴駁回（下稱原確定判決；第一審
    即臺灣嘉義地方法院109年度訴字第287號判決判處聲請人犯
    攜帶兇器強盜罪，處有期徒刑七年六月），並經最高法院於
    111年3月24日以111年度台上字第1549號判決（程序判決）
    駁回聲請人之上訴，而告確定，合先敘明。
  ㈡原確定判決係依憑聲請人之自白，並與卷內諸多證據相適合
    ，而為本案犯罪事實之認定。復說明：依證人即承辦員警（
    大林分駐所所長）吳俊緯之證述、職務報告書、監視器錄影
    光碟暨截圖、一審勘驗聲請人經查扣行動電話之勘驗筆錄暨
    手機畫面截圖等證據資料，綜合判斷，認聲請人向警方投案
    時，承辦員警吳俊緯業已有相當理由認聲請人為行為人而鎖
    定其為偵辦對象，與刑法第62條前段之自首要件尚有未合。
　㈢聲請人雖以前揭事由，主張其有刑事訴訟法第420條第1項第6
    款規定之再審事由。然查：聲請人對原確定判決所認定罪名
    ，並無爭執，即非主張可獲致較輕於原確定判決所認定之罪
    名；又刑法第62條前段自首減刑之規定，係就同一罪名之刑
    度減輕，僅影響科刑範圍，而罪名、罪質均不變，並不因而
    影響其罪名，揆諸前揭說明，與刑事訴訟法第420條第1項第
    6款規定之聲請再審要件並不相符，自不得據為聲請再審之
    原因。
四、綜上所述，本件聲請再審顯無理由，應予駁回。又本件聲請
    人之再審聲請，既與聲請再審之要件不符，而顯無理由，應
    有刑事訴訟法第429條之2規定之顯無必要通知其到場陳述意
    見之情事，故不通知聲請人到場，附此敘明。
五、依刑事訴訟法第434條第1項，裁定如主文。　　
中　　華　　民　　國　　111 　年　　5 　　月　　30　　日
                  刑事第三庭    審判長法　官  陳連發
                                      法　官  何秀燕
                                      法　官  洪榮家
以上正本證明與原本無異。
如不服本裁定，應於收受本裁定後十日內向本院提出抗告狀。
　　　　　　　　　　　　　　　　　　　書記官  謝麗首
中　　華　　民　　國　　111 　年　　5 　　月　　30　　日